【裁判字號】    92,交聲,624
【裁判日期】    920613
【裁判案由】    違反道路交通管理處罰條例聲明異議
【裁判全文】
臺灣臺北地方法院交通事件裁定                    九十二年度交聲字第六二四號
    異議人即
    受處分人  大河環保工程有限公司
    代 表 人  廖志遠
右列異議人即受處分人因違反道路交通管理處罰條例案件，對於臺北市交通事件裁決
所中華民國九十二年二月十四日所為之處分（原處分案號：北市裁三字第裁二二－Ｚ
00000000號），聲明異議，本院裁定如左：
    主  文
異議駁回。
    理  由
一、按汽車駕駛人駕駛大貨車，於駕駛執照吊扣期間駕車者，汽車所有人及駕駛人各
    處新臺幣四萬元以上八萬元以下罰鍰，並當場禁止該汽車駕駛人繼續駕駛及扣留
    其車輛牌照，道路交通管理處罰條例第二十一條之一第一項第七款定有明文，次
    按汽車駕駛人駕駛汽車違反道路交通管理處罰條例第二十一條之一第一項之規定
    者，除應依該條所規定之罰鍰處罰外，並予吊扣其汽車牌照三個月，道路交通管
    理處罰條例第二十一條之一第三項亦定有明文。但汽車所有人如已善盡查證駕駛
    人駕駛執照資格之注意，或縱加以相當之注意而仍不免發生違規者，汽車所有人
    不受本條之處罰，同條第四項亦定有明文。
二、本件異議人即受處分人大河環保工程有限公司（下稱大河公司）所有車號三九六
    —ＢＦ號自用大貨車，於九十一年十月二十二日十四時許，由汽車駕駛執照已遭
    註銷之受僱人聞濟奡，使用註銷之駕駛執照駕駛前開汽車，行經國道三號甲線公
    路西向０公里八九五公尺處，因操作不當失控致撞擊外側護欄而側翻肇事，經內
    政部警政署國道公路警察局（下稱舉發機關）任務編組第九警察隊員警到場處理
    後查獲，駕駛人聞濟奡之汽車駕駛執照因另案交通違規（違規單號：ＡＩ000
    0000）業由交通部公路總局台北區監理所基隆監理站逕行註銷在案（起迄時
    間：自九十一年七月二十一日至九十二年七月二十日止），故以駕駛人及受處分
    人有違反道路交通管理處罰條例第二十一條之一第一項第五款規定之行為掣單舉
    發，嗣將舉發通知單送達於異議人後，異議人於應到案日期前自行到案繳納罰鍰
    ，原處分機關乃依道路交通管理處罰條例第二十一條之一第一項第七款及違反道
    路交通管理事件統一裁罰基準表之規定裁處受處分人罰鍰六萬元，吊扣汽車牌照
    三個月。
三、本件異議意旨略以：（一）本件駕駛人聞濟奡係因另案違規遭註銷駕照，且駕照
    遭註銷後並未告知受處分人，致受處分人無法進一步禁止其駕駛。（二）新管理
    辦法執行上未宣導，且上網查詢看不出註銷之案件，主管機關亦未告知如何查詢
    資料，又駕駛人違規後為何駕照不當場沒收，導致無法有所依據檢查，而讓有心
    人利用。（三）受處分人事前已用公告通知同仁新法規、管理辦法及上車前檢查
    駕照，已善盡查核及管理責任，並無違法之故意云云。經查：本案駕駛人聞濟奡
    於九十一年十月二十二日在舉發時、地持註銷之駕駛執照駕駛前開汽車之違規行
    為，業經舉發機關查處明確，亦經駕駛人聞濟奡到庭證述無訛，且有駕駛執照註
    銷單等相關資料影本附卷可稽，是本案汽車駕駛人確實有使用註銷之駕駛執照駕
    駛車輛行為應堪認定；次查：道路交通管理處罰條例第二十一條之一對於汽車駕
    駛人使用註銷之駕駛執照駕車者，採對汽車駕駛人及汽車所有人均處罰之立法例
    ，顯係對經營聯結車、大客車、大貨車之汽車所有人課以相當之注意義務，惟汽
    車所有人如已善盡查證駕駛人駕駛執照資格之注意，或縱加以相當之注意而仍不
    免發生違規者，汽車所有人不受本條之處罰，同條第四項固定有明文。惟訊據駕
    駛人聞濟奡於本院九十二年六月十日調查時以具結擔保其供述之真實性並在負擔
    偽證罪刑罰之心理狀態下供稱：九十一年八月二十日亦是駕照被註銷違規而被開
    紅單，當時公司就知道了，公司有問我為何駕照被註銷，我回答是因為之前開計
    程車違規被開紅單的問題，我並沒有向公司表示駕照被註銷我會處理好等語。復
    有證人提出公警局交字第七九００五二七三八號違規舉發通知單附卷可稽，依據
    該違規舉發通知單上記載車號二Ｎ─七五五三號自用小貨車，車主姓名即受處分
    人大河公司，駕駛人為聞濟奡，違規事實為駕照逕註期間（91.7.21-92.7.20 ）
    駕車，違規時間為九十一年八月二十日十七時二十三分，顯見異議人對於所僱用
    駕駛人其駕駛執照遭註銷之事實早已知悉，受處分人代表人廖志遠雖供稱：我有
    問過，他說駕照可能被註銷，開完庭回來，他回來說他已經處理好了云云，顯與
    事實不符，且證人聞濟奡既已被註銷駕駛執照一年，在註銷期間證人根本不可能
    有提前解除註銷情事，而異議人卻未善盡其經營大貨車運輸業應有之注意義務任
    令已遭註銷駕照之駕駛聞濟奡續行駕駛大貨車，是本案異議人以駕駛人即證人聞
    濟奡隱瞞註銷駕駛執照之事實，據以聲明免責，其辯解顯不足採信。本件事證明
    確，異議人之違規行為堪以認定。
四、綜上所述，異議人所有之汽車確有在右開時、地由駕駛執照已遭註銷之聞濟奡駕
    駛之違規事實，且異議人未善盡查證駕駛人駕駛執照資格之注意義務，致發生前
    開違規之事實，亦堪認定，而異議人於應到案日期前自行到案，是原處分機關以
    異議人有違反道路交通管理處罰條例第二十一條之一第五款之規定，依違反道路
    交通管理事件統一裁罰基準表，裁處異議人罰鍰六萬元，並依同條例第二十一條
    之一第三項規定吊扣該被舉發汽車牌照三月，核無違誤，本件異議為無理由，自
    應將其異議駁回。
五、據上論斷，應依道路交通案件處理辦法第十九條，裁定如主文。
中      華      民      國    九十二      年      六      月    十三    日
                                    臺灣臺北地方法院交通法庭
                                                    法  官  薛中興
右正本證明與原本無異
如不服本裁定應於送達後五日內向本院提出抗告狀
                                                    書記官  王黎輝
中      華      民      國    九十二      年      六      月    十三    日


司法院資訊處製作；財團法人民間司法改革基金會備份。
